【裁判字號】    89,台上,6468
【裁判日期】    891026
【裁判案由】    違反槍砲彈藥刀械管制條例
【裁判全文】
最高法院刑事判決                              八十九年度台上字第六四六八號
    上  訴  人 甲○○
右上訴人因違反槍砲彈藥刀械管制條例案件，不服台灣高等法院中華民國八十七年七
月三十一日第二審判決（八十七年度上訴字第二二八○號，起訴案號：台灣台北地方
法院檢察署八十七年度偵字第二九二九、三七四九號），提起上訴，本院判決如左：
    主  文
原判決關於甲○○部分撤銷，發回台灣高等法院。
    理  由
本件原判決認定已判決確定之蔡宗育於民國八十七年一月十八、十九日下午三時許，
在新竹市○○路與江山街口，將藏置美國制式四五手槍一支（含彈匣三個、槍號ＤＧ
Ｌ八八八號）、子彈二十顆之手提箱一只交予知情之上訴人甲○○保管寄藏，上訴人
竟未經許可，將該槍、彈寄藏放於新竹市○○街八號三樓之住居處。嗣於八十七年二
月五日晚上九時四十分許，為警在上開住處查獲，並扣得上開制式手槍一支及子彈二
十顆等情。因而撤銷第一審關於上訴人部分之判決，改判仍論處上訴人未經許可，寄
藏手槍罪刑，並應於刑之執行完畢或赦免後，令入勞動場所，強制工作年，固非無
見。
惟查：(一)有罪之判決書，應於理由記載認定犯罪事實所憑之證據，所謂證據，舉凡犯
罪行為之實施及態樣，與適用法律有關之一切證據，均應詳為記載，否則即有理由不
備之違法。原判決雖認上訴人扣案之四五制式子彈二十顆，經鑑驗試射僅剩十九顆，
理由中復為相同之論敘，並記載應宣告沒收十九顆；惟依內政部警政署刑事警察局鑑
驗通知書所載（見二九二九號偵查卷第五二頁），並無從憑認上訴人寄藏之四五制式
手槍經鑑驗試射之顆數為何，原判決未說明其憑以認定僅試射一顆，應宣告沒收其餘
十九顆之依據，自有判決不備理由之違法。(二)、有罪之判決書，對被告有利之證據不
採納者，應說明其理由，刑事訴訟法第三百十條第二款定有明文。事實審法院應於審
判期日就被告否認犯罪所為有利辯解事項與證據，予以調查，而於有罪判決理由內詳
加論列，否則率行判決，即屬於法有違。上訴人於原審陳稱蔡宗育交付之手提箱因無
法開啟，其不知裝有槍、彈，且八十七年二月五日警方至其住處搜索時，當場亦無法
開啟該手提箱，直至以電話與同經緝獲之蔡宗育聯絡，始知該手提箱未另設密碼，仍
為「○○○」，方得以開啟，因手提箱出廠時多將密碼設為「○○○」，蔡宗育所稱
未設定密碼，是否指即未變更手提箱出廠時原設密碼，自有傳訊到場搜索之警員謝沒
鋒、陳正樑、簡宗霖調查之必要（見原審卷第四九頁）。此就上訴人所辯其確不知手
提箱內裝何物一節，自屬有利之證據，原審亦曾傳喚陳正樑，顯見亦認有調查之必要
，惟陳正樑經傳未到，原審未併同其餘警員再予傳喚，亦未於判決理由內說明不再調
查之理由，自難謂為適法。(三)、犯槍砲彈藥刀械管制條例第十九條第一項所列舉之罪
，須依個案情節，審酌對行為人宣告保安處分，確與行為人所為行為之嚴重性、行為
人所表現之危險性，及對於行為人未來行為之期待性相當，而符合憲法第二十三條所
定之比例原則，始得適用該條項規定宣告適當期間之保安處分（司法院大法官釋字第
四七一號解釋意旨參照）。本件原判決理由係以上訴人未經許可，寄藏制式手槍及子
彈，認有諭知強制工作之必要，而逕依刑法第二條第二項規定，適用上開條例第十九
條第一項宣告應於刑之執行完畢或赦免後，令入勞動場所強制工作，其期間為三年，
並未依個案情節，具體說明其如何斟酌上訴人行為之嚴重性、主觀之社會危險性，認
有宣付強制工作，以達預防矯治目的必要，亦有判決不備理由之違法。以上或為上訴
意旨所指摘，或為本院得依職權調查之事項，應認有發回更審之原因。
據上論結，應依刑事訴訟法第三百九十七條、第四百零一條，判決如主文。
中      華      民      國    八十九    年      十      月    二十六    日
                              最高法院刑事第十一庭
                                  審判長法官  陳  炳  煌
                                        法官  陳  世  雄
                                        法官  徐  文  亮
                                        法官  吳  信  銘
                                        法官  韓  金  秀
      右正本證明與原本無異
                                              書  記  官
中      華      民      國    八十九    年     十一     月      一      日


司法院資訊處製作；財團法人民間司法改革基金會備份。
